【裁判字號】    97,上訴,3034
【裁判日期】    980120
【裁判案由】    妨害自由
【裁判全文】
臺灣高等法院臺中分院刑事判決        97年度上訴字第3034號
上  訴  人
即  被  告  丁○○
上  訴  人
即  被  告  戊○○
上  訴  人
即  被  告  乙○○
上  訴  人
即  被  告  己○○
上列上訴人等因妨害自由案件，不服臺灣臺中地方法院97年度訴
字第2902號中華民國97年10月8日第一審判決（起訴案號：臺灣
臺中地方法院檢察署97年度偵字第418號），提起上訴，本院判
決如下：
    主  文
上訴駁回。
乙○○、己○○均緩刑貳年。
    犯罪事實
一、丁○○於民國（下同）93年間因違反槍砲彈藥刀械管制條例
    案件，經本院以94年度上訴字第133號判處有期徒刑1年2月
    ，並經最高法院以94年度臺上字第2472號判決駁回上訴確定
    ，於95年8月2日縮刑期滿執行完畢。詎丁○○仍不知悔改，
    因不滿丙○○、庚○○夫妻2人積欠其房租、水電瓦斯費及
    訂購羊乳費用合計新臺幣（下同）九千餘元遲未清償，竟要
    求友人鍾森浴帶其前去找丙○○、庚○○夫妻討債，鍾森浴
    應允，於96年12月19日下午5時許，由鍾森浴帶領，丁○○
    則駕駛車牌號碼OA-5603號自用小客車搭載乙○○、己○○
    ，一同前往丙○○、庚○○位在臺中縣豐原市○○路747巷
    21 弄6號住處，抵達後由丁○○要求丙○○、庚○○2人到
    屋外商談積欠上開債務事宜，雙方一言不合，丁○○、乙○○、己○○3人即共同基於以非法方法剝奪丙○○、庚○○
    行動自由之犯意聯絡，由丁○○動手毆打庚○○，丙○○乃
    央求丁○○不要再毆打庚○○，丙○○與庚○○並向丁○○
    表示願意自行騎乘機車隨丁○○等人到外面商談，乙○○聞
    言立即陳稱：「不行! 」並動手欲搶走庚○○握在手中之車
    牌號碼EXC-721號輕型機車之鑰匙，庚○○則緊握鑰匙不願
    交給乙○○，丁○○見狀又再次毆打庚○○，乙○○即趁隙
    自庚○○手中強行取走上開機車鑰匙，旋由丁○○以強拉方
    式，先後強行將庚○○及丙○○2人拉上其所駕駛之車牌號
    碼OA -5603號自用小客車後座，丙○○、庚○○經丁○○強
    拉上車後，本欲開車門下車，然遭乙○○、己○○擋住車門
    ，以阻止丙○○、庚○○下車，而以此非法方法剝奪丙○○
    、庚○○之行動自由。丁○○隨即駕駛上開自用小客車將丙○○、庚○○及與丁○○等人無犯意聯絡之鍾森浴載往臺中
    縣豐原市○○路58巷觀音山公墓，乙○○則騎乘庚○○所有
    之車牌號碼EXC-721號輕型機車搭載己○○，先返回乙○○
    臺中縣豐原市○○路220巷32弄7號居處，再由乙○○換乘其
    本人之機車前往觀音山公墓會合，而由己○○騎乘庚○○所
    有之上開機車返回其與戊○○之臺中縣豐原市○○○街230
    號6樓居處，並向戊○○告以丙○○、庚○○遭丁○○載往
    觀音山公墓談論債務事宜，經戊○○與丁○○聯繫確認上情
    後，戊○○即與丁○○、乙○○、己○○共同基於剝奪丙○○、庚○○行動自由之犯意聯絡，隨即騎乘庚○○所有之上
    開機車搭載己○○前往觀音山公墓，途中與乙○○相遇，遂
    一同前往，抵達後，由戊○○質問丙○○、庚○○要如何處
    理積欠丁○○之上開債務，庚○○表示會返還，惟戊○○稱
    丙○○、庚○○二人沒有信用，隨即徒手毆打丙○○、庚○○，丁○○為達催討債務之同一目的，復以加害生命之事，
    向庚○○恐嚇稱：「如果不還錢，就要把妳活埋在這裡」等
    語，使庚○○心生畏懼。而丁○○等人毆打丙○○、庚○○
    後，使丙○○受有右側耳膜穿孔併聽力障礙之傷害，庚○○
    亦受有頭部挫傷、左肩胛骨骨折之傷害（丁○○、乙○○、
    己○○、戊○○涉犯共同傷害部分，業據丙○○、庚○○於
    偵查中撤回告訴，另經檢察官為不起訴處分），期間丙○○
    、庚○○一再懇求丁○○、戊○○讓渠2人離開，丁○○則
    陳稱：「要走可以，但要等我高興」等語。迄於同日晚上7
    時20分許，經警據丙○○之兄徐明峰報案並帶同丙○○之母
    徐羅美惠至觀音山公墓尋獲丙○○、庚○○，並當場查獲丁○○、戊○○，而乙○○已騎乘所有之機車搭載己○○先行
    離去。
二、案經丙○○、庚○○訴由臺中縣警察局豐原分局報請臺灣臺
    中地方法院檢察署檢察官偵查起訴。
    理    由
壹、證據能力之說明：
    按被告以外之人於審判外之陳述，雖不符前四條之規定，而
    經當事人於審判程序同意作為證據，法院審酌該言詞陳述或
    書面陳述作成時之情況，認為適當者，亦得為證據。當事人
    、代理人或辯護人於法院調查證據時，知有第一百五十九條
    第一項不得為證據之情形，而未於言詞辯論終結前聲明異議
    者，視為有前項之同意，刑事訴訟法第一百五十九條之五定
    有明文。經查證人丙○○、庚○○及徐羅美惠分別於警詢時
    之證述，檢察官及被告等人均未爭執其證據能力，且均未於
    本案言詞辯論終結前聲明異議，本院審酌上開證人於警詢時
    之證述，係於案發後就其等親身經歷之事實所為之陳述，且
    依各該陳述作成時之情況，並無違法或不適當之情形，依刑
    事訴訟法第一百五十九條之五第二項規定，均有證據能力。
    次按被告以外之人於偵查中向檢察官所為之陳述，除顯有不
    可信之情況者外，得為證據，刑事訴訟法第一百五十九條之
    一第二項定有明文。蓋因檢察官與法官同為司法官署，且檢
    察官代表國家偵查犯罪，依法有訊問被告、證人及鑑定人之
    權力，且須對被告有利、不利之情形均應注意；況徵諸實務
    運作，檢察官實施刑事偵查程序，亦能恪遵法定程序之要求
    ，不致有違法取證情事且可信度極高，是被告以外之人前於
    偵查中已具結而為證述，除反對該項供述得具有證據能力之
    一方，已釋明「顯有不可信之情況」之理由外，不宜以該證
    人未能於審判中接受他造之反對詰問為由，即遽指該證人於
    偵查中之陳述不具證據能力，方符前揭法條之立法意旨。證
    人丙○○、庚○○、鍾森浴於檢察官偵查中所為陳述，均係
    以證人之身份，經檢察官告以具結之義務及偽證之處罰，並
    由其等具結，而於負擔偽證罪處罰之心理下所為，且經具結
    擔保其證述之真實性，又上揭證人於檢察官訊問時之證述，
    並無證據顯示有遭受強暴、脅迫、詐欺、利誘等外力干擾情
    形或其他影響渠等心理狀況，致妨礙渠等自由陳述等顯不可
    信之情況下所為；又被告等亦均未曾提及檢察官在偵查中，
    有何不法取證之情形，是客觀上並無顯不可信之情況，且渠
    等於原審亦再次到庭具結作證，是上揭證人於偵查中之證言
    ，自均具有證據能力，合先敘明。
貳、實體之說明：
一、訊據上訴人即被告（下稱被告）丁○○、乙○○、己○○、
    戊○○4人固均坦承因丙○○、庚○○夫妻積欠丁○○房租
    、水電瓦斯費及訂購羊乳費用合計九千餘元遲未清償，而於
    96 年12月19日下午5時許，由丁○○駕駛車牌號碼OA-5603
    號自用小客車搭載乙○○、己○○，前往丙○○、庚○○臺
    中縣豐原市○○路747巷21弄6號住處，先由丁○○要求丙○○、庚○○二人出來屋外商談積欠上開債務事宜，再由丁○○駕駛上開自用小客車將丙○○、庚○○載往臺中縣豐原市
    ○○路58巷觀音山公墓，乙○○則騎乘庚○○所有之車牌號
    碼EXC-721號輕型機車搭載己○○，先返回乙○○臺中縣豐
    原市○○路220巷32弄7號居處，再由乙○○換乘其本人之機
    車前往觀音山公墓，嗣由己○○騎乘庚○○所有之上開機車
    返回其與戊○○之臺中縣豐原市○○○街230號6樓居處，並
    向戊○○告以丙○○、庚○○遭丁○○載往觀音山公墓談論
    債務事宜，經戊○○與丁○○聯繫確認上情後，隨即騎乘庚○○所有之上開機車搭載己○○前往觀音山公墓，途中與乙○○相遇，遂一同前往觀音山公墓，抵達後，由戊○○質問
    丙○○、庚○○，並徒手毆打丙○○、庚○○，迄於同日晚
    上7時20分許，經警據報並帶同丙○○之母徐羅美惠在上址
    觀音山公墓尋獲丙○○、庚○○，並當場查獲丁○○、戊○○，而乙○○已騎乘所有之不詳車牌號碼機車搭載己○○先
    行離去等情，然均矢口否認有何剝奪丙○○、庚○○行動自
    由之犯行，被告丁○○辯稱：當時伊只有在庚○○住處外面
    與丙○○發生拉扯，並沒有毆打庚○○，後來是丙○○、庚○○兩人自願約伊出去外面談，所以他們2人就主動上伊的
    車，與伊一起到觀音山公墓商談，並未向庚○○恐嚇稱：「
    如果不還錢，就要把妳活埋在這裡」，僅係向庚○○陳稱：
    「如果做人做到像你們這樣，不如自己動手挖洞把自己活埋
    」，亦未向渠等陳稱：「要走可以，但要等我高興」云云；
    被告乙○○辯稱：伊並未動手自庚○○手中強行取走機車鑰
    匙，而是庚○○將她的機車鑰匙拿給己○○，己○○再交給
    伊，由伊騎庚○○的機車搭載己○○離開，且是丙○○、庚○○兩人自願上丁○○的車，伊並未擋住車門阻止丙○○、
    庚○○下車云云；被告己○○辯稱：當時丁○○在庚○○住
    處外面係與丙○○發生拉扯，並沒有毆打庚○○，而庚○○
    的機車鑰匙是丙○○拿給伊的，因為丙○○說要出去商談，
    回來時要騎乘機車，要伊騎機車去他們商談的地方，惟因伊
    無駕照，故將鑰匙交給乙○○，由乙○○騎庚○○的機車載
    伊先返回乙○○住處，且當時是丙○○、庚○○兩人自願上
    丁○○的車，伊並未擋住車門以阻止丙○○、庚○○下車云
    云；被告戊○○辯稱：伊至觀音山公墓，是要質問丙○○、
    庚○○夫妻2人，因之前協調渠夫妻感情遭渠2人欺騙之事，
    與丁○○之債務無關，並無剝奪渠2人之行動自由云云。惟
    查：
(一)、上揭犯罪事實，業據證人即告訴人丙○○、庚○○分別於96
    年12月19日警詢時及97年1月16日偵查中具結證述綦詳，核
    與證人即與被告丁○○等人同行之鍾森裕於96年11月19日警
    詢時所證相符，並有告訴人等所提出之行政院衛生署豐原醫
    院診斷證明書附於偵查卷可憑，且證人丙○○、庚○○於97
    年1月16日偵查中 ，經檢察官諭知以證人身分具結作證後所
    為之陳述， 係被告丁○○等4人於97年1月6日與渠等達成和
    解後， 並經渠等於97年1月11日具狀聲請撤回告訴後所為，
    有和解書及聲請撤回告訴狀各一紙附於偵查卷可稽，若被告
    丁○○等4人無上開妨害自由等犯行， 衡情丙○○、庚○○
    豈有在獲得民事賠償後 ，仍具結證述被告丁○○等4人確有
    上開犯罪事實欄所載犯行 ，而設詞攀誣被告丁○○等4人之
    理；況依被告丁○○、乙○○、己○○所辯，若告訴人丙○○、庚○○果真願與被告丁○○等人至外面商談所積欠之債
    務，則由渠2人共乘機車隨同前往即可， 何需大費周章先將
    機車鑰匙交給被告己○○，並由被告乙○○騎該機車搭載被
    告己○○先返回乙○○居處，再由被告己○○騎該車返回其
    與戊○○之居處後，再由戊○○騎該機車搭載己○○至觀音
    山公墓，以交付該機車予丙○○夫妻？且若欲商談處理債務
    事宜，丙○○夫妻又何以會自願至夜間人煙稀少，且一般人
    避之惟恐不及之公墓商談？此實與常情有違；參以證人徐羅
    美惠於96年12月19日警詢時亦證稱：後來警方帶伊至豐原市
    ○○路山區之觀音山公墓尋找，於19時20分許在觀音山公墓
    山頂靈骨塔旁，發現丁○○所駕駛之OA-5603號自小客車停
    於該處，車外丙○○與鍾森裕坐在車旁圍牆欄杆上，庚○○
    坐於該OA-5603號自小客車後座，警方即上前盤查，丙○○
    於警方盤查時告知另有2人，見警方接近現場時逃至自小客
    車旁之公共廁所躲藏，警方即至公共廁所查獲丁○○及戊○○等語，若被告丁○○、戊○○未有剝奪告訴人丙○○、庚○○之行動自由等犯行，何以見警方到來隨即至公共廁所內
    躲藏，顯見證人丙○○、庚○○分別於上開警詢時及偵查中
    具結所證非虛，應堪採信。
(二)、證人即告訴人丙○○ 、庚○○於97年9月25日原審審理時雖
    均具結證稱：被告丁○○在屋外有與丙○○發生拉扯，並未
    毆打庚○○，後來因為商談聲音太大隔壁鄰居出來看，乃提
    議到其他地方談 ，伊2人即自行坐上被告丁○○所駕駛之自
    用小客車 ，由被告丁○○駕車搭載伊2人至觀音山公墓商談
    ，而因伊2人無駕照，想說商談完騎乘機車返回住處 ，故由
    庚○○將機車鑰匙交給被告乙○○，由其將機車騎至觀音山
    公墓交付，且在觀音山公墓 ，被告戊○○係質問伊2人之前
    欺騙戊○○之事，並非質問要如何處理積欠丁○○上開債務
    之事，被告丁○○當時係陳稱如果你們夫妻做人這麼失敗，
    倒不如自己挖個洞把自己埋起來 ，伊2人不會害怕等語（原
    審卷第59至63頁）， 顯與渠2人分別於警詢時及偵查中具結
    所證未合 ，且若當時之過程如渠2人於原審所述係如此平和
    ，亦難以說明何以丁○○在公墓附近，竟要告訴人2人自己
    挖個洞把自己埋起來、亦難以解釋何以丙○○當時會受有右
    側耳膜穿孔併聽力障礙之傷害，庚○○亦受有頭部挫傷、左
    肩胛骨骨折之傷害，以及告訴人2人為何需先將機車交予己○○、乙○○，再由該二人騎至公墓交還等節，足見丙○○
    、庚○○二人於原審所證，無非係事後配合被告丁○○等4
    人所辯，而為迴護渠等之詞，自不足取。另證人即與被告丁○○等人同行之鍾森裕雖於97年9月25日原審審理時具結證
    稱：當時是丁○○將車子開到巷子口，然後丙○○、庚○○
    自己打開車門上車云云，惟此與其於96年11月19日警詢時所
    證：當時丁○○要庚○○上車時，伊有叫丁○○不要這樣子
    ，好好說就好，當時情況很亂，伊並沒有看到丁○○強拉庚○○及丙○○上車的情形。伊不知道去到現場後，丁○○會
    毆打他們及強押他們上車等語（警卷第33至35頁），及於97
    年1 月16日偵查中具結所證：那時丁○○、丙○○、庚○○
    三人在巷子口車子旁邊，伊在車子（按應係鍾森裕所騎乘之
    機車）旁邊，距離一、二百公尺，伊不知道（他們）有無被
    強拉上車等語（偵卷第40頁）未合，且亦無法說明其當時何
    以會叫丁○○有話好好說，不要動手等語（警卷第34頁），
    鍾森浴嗣後翻異前詞，顯亦係配合被告丁○○等人之辯詞，
    亦不足取，亦難為有利被告丁○○等4人之認定。被告丁○○、乙○○2人聲請再次傳喚丙○○、庚○○及鍾森浴3人到
    庭作證，惟該3人迭於警詢時、偵查中及原審時均已證述如
    上，且本件待證事實已明，本院認無再行傳喚該3人到庭作
    證之必要，併此敘明。
(三)、被告4人另辯稱，當初與告訴人等達成和解，係為戊○○1人
    動手傷害丙○○夫妻一事和解云云，意謂渠等並未就本案與
    丙○○夫妻和解云云。經查，證人即共同被告戊○○雖於本
    院證稱：當初在里長那裡，是因為伊動手打人，他們（指其
    餘被告）有在場，對方找里長出來找伊等談和解，伊想說自
    己有動手打人，也應該要賠人家，就與他們和解，談和解當
    時，沒有講到押他們上山，妨害他們自由的部分。（檢察官
    問：在豐原三豐路，被告丁○○毆打庚○○兩次你有無在場
    ？）沒有，伊是直接到觀音山公墓。（檢察官問：告訴人對
    於在三豐路被丁○○毆打部分也有提出告訴，你知否？）伊
    不知道。（檢察官問：和解目的為何？）就是傷害部分的民
    刑事和解，就是不要再告了。（檢察官問：依據告訴人提出
    傷害部分之撤回告訴，是對你們4人的傷害部分均撤回，但
    他只與你和解，為何他們就其他3人也一併撤回告訴？）伊
    也不知道。（受命法官問：提示和解書，和解書肇事情形欄
    ，亦註明在豐原市○○路747巷6號的傷害事件，對此有何意
    見？）伊不知道等語（本院卷第81至82頁），顯見證人戊○○只關注於自己部分的和解，對於其他被告是否與告訴人等
    和解、其他被告為何與告訴人等和解等情，則含糊其詞，避
    重就輕，再依和解書內容所載，甲方係包括丁○○、乙○○
    、戊○○、己○○4人，乙方則係丙○○、庚○○2人，而肇
    事情形欄則記載「96年12月21日17時甲方丁○○、己○○、
    戊○○、乙○○在豐原市○○路747巷6號與觀音山發生傷害
    事件，致乙方丙○○右耳耳膜破損、庚○○左手肩骨骨折」
    ，顯見當時係被告4人與告訴人2人達成和解，並非只有被告
    戊○○1人，且依肇事情形欄所載，亦包括在豐原市○○路
    747 巷6號發生之傷害事件，斯時被告戊○○並未在場，又
    何須對告訴人2人此部分受傷情形與告訴人2人和解？且依和
    解書和解條件欄二、所載「嗣後無論如何情形乙方（丙○○
    、庚○○）或任何其他人不得再向甲方（按即被告4人）要
    求其他賠償並不得再有異議及追訴等情形」，顯見該和解應
    係針對本案4位被告之所有犯行與告訴人2人和解，證人戊○○所證，難採為其自己及其他被告有利之認定。被告4人另
    於上訴狀陳稱，當時乙○○已懷有7個月身孕，己○○亦懷
    有3個月身孕，懷孕婦女如何能動手搶告訴人之機車與鑰匙
    ？惟查，懷孕婦女並非毫無行動自由而無法犯案，此自乙○○、己○○2人亦自承嗣後有分別騎乘庚○○之機車離去等
    情即可知，尤其當時共有丁○○、乙○○、己○○3人在場
    一同犯案，難謂當時懷孕之乙○○、己○○無法動手強取告
    訴人之機車鑰匙。被告丁○○另於上訴狀質疑：當時告訴人
    丙○○的2位哥哥皆在屋內，而丁○○僅獨自1人，如何能強
    押告訴人夫妻2人上車？又丙○○之2位哥哥何以未出面制止
    ？在車上時，僅有丙○○夫妻、丁○○與鍾森裕等4人，倘
    丙○○夫妻係被強行押走，在無人看管下，何以不開車門逃
    逸？又時值下班時刻，各路口均有交通警察，何以不大聲呼
    救？惟查，被告丁○○當時係與乙○○、己○○一同犯案，
    已如前述，斯時並非僅被告丁○○1人，又丙○○夫妻一開
    始是自願自屋內至屋外與被告丁○○等商談債務事宜，且欠
    債本即理虧，斯時即便屋內尚有丙○○之2位哥哥（按此部
    分並無證據證明），亦無制止之必要，且一開始被告丁○○
    等人亦未施加任何強暴行為，此自鍾森浴於警詢時所證：伊
    事先不知道丁○○他們到現場會強押丙○○及庚○○上車並
    毆打他們兩人等語（警卷第34頁）即知，難謂在屋內之丙○○之2位哥哥未能即時制止，即得認被告丁○○等人無妨害
    丙○○夫妻行動自由之行為。另當時車上除被告丁○○外，
    尚有鍾森浴，丙○○夫妻在尚不清楚鍾森浴與丁○○是否同
    夥，亦或畏懼丁○○等人之報復或自知欠債理虧，或無機會
    開車門逃逸，致未採取求救動作，亦屬人情之常，難謂此即
    得否定被告丁○○等人之上開犯行。
(四)、綜上所述，被告丁○○等四人上開所辯，無非事後卸責之詞
    ，證人丙○○、庚○○、鍾森浴嗣後於原審翻異前詞所為之
    證述，亦係配合被告等人所辯之迴護之詞，均不足採。本案
    事證明確，被告4人之犯行均堪認定。
二、按刑法第三百零二條之剝奪人之行動自由罪，係妨害他人自
    由之概括的規定，故行為人具有一定目的，以非法方法剝奪
    人之行動自由者，除法律別有處罰較重之規定（例如略誘及
    擄人勒贖等罪），應適用各該規定處斷外，如以使人行無義
    務之事或妨害人行使權利為目的，而其強暴脅迫復已達於剝
    奪人行動自由之程度，即祇成立本罪，不應再依同法第三百
    零四條論處（最高法院二十九年上字第二三五九號判例、七
    十七年台上字第五六五四號判決參照）。又刑法第三百零二
    條之以其他非法方法剝奪行動自由罪之「其他非法方法」，
    本包括私行拘禁以外之強暴脅迫等一切非法方法而言。是行
    為人基於某一目的非法方法剝奪被害人行動自由，於其該犯
    行之持續中，為達同一目的，以加害生命、身體之事恐嚇、
    脅迫被害人，則該恫嚇、脅迫之行為應屬包含於行為人妨害
    被害人行為自由之同一意念中，縱其該部分所為，合於刑法
    第三百零五條所定之恐嚇危害安全罪之情形，仍應視為剝奪
    行動自由之部分行為，無庸另論刑法第三百零五條恐嚇危害
    安全罪（最高法院七十四年度台上字第三四○四號判例、八
    十六年台上字第六七三七號判決意旨參照）。是核被告丁○○、戊○○、乙○○、己○○4人所為，均係犯刑法第302條
    第1項之以非法方法剝奪人之行動自由罪。被告丁○○、乙○○、己○○於剝奪告訴人丙○○、庚○○行動自由時，先
    由被告乙○○強行取去告訴人庚○○握在手中之機車鑰匙，
    而以強暴方法妨害告訴人庚○○行使該機車之權利，再由被
    告丁○○強行將告訴人庚○○、丙○○拉上其所駕駛之上開
    自用小客車後座，而剝奪告訴人丙○○、庚○○之行動自由
    ，及在被告丁○○等4人剝奪告訴人丙○○、庚○○行動自
    由繼續中，由被告丁○○在觀音山公墓向告訴人庚○○為上
    開恐嚇行為，均係為催討告訴人丙○○、庚○○所積欠之上
    開債務，是被告等人於剝奪告訴人丙○○、庚○○行動自由
    犯行時及繼續中，所為之強制、恐嚇行為，自屬包含於剝奪
    告訴人丙○○、庚○○行動自由犯行之同一意念中，縱其等
    所為，合於刑法第304條第1項以強暴妨害人行使權利及刑法
    第305條恐嚇危害安全等情形，仍應視為剝奪行動自由之部
    分行為。公訴人認被告丁○○另犯同法第305條恐嚇危害安
    全罪；原審公訴檢察官認被告乙○○另犯同法第304條第1項
    以強暴妨害人行使權利罪，並與渠等所犯同法第302條第1項
    之以非法方法剝奪人之行動自由罪應分論併罰，均有未洽，
    且因各該犯行已被視為剝奪行動自由之部分行為，並非無此
    犯行，爰不須另為無罪判決或不另為無罪之諭知，均併此敘
    明。被告丁○○、乙○○、己○○、戊○○就上開犯行（其
    中被告戊○○剝奪告訴人丙○○、庚○○行動自由係自其抵
    達觀音山公墓起至為警查獲止），有犯意聯絡及行為分擔，
    均應論以共同正犯。又被告丁○○、乙○○、己○○、戊○○同時剝奪告訴人丙○○、庚○○2人之行動自由，而侵害2
    法益，係一行為觸犯二同種罪名之想像競合犯，依刑法第55
    條規定，應從一重處斷。公訴意旨認被告丁○○於上開時地
    強行將告訴人庚○○、丙○○拉上其所駕駛上開自用小客車
    後座，並載往觀音山公墓時，被告戊○○亦係基於共同犯意
    聯絡為之，惟查，被告戊○○係於同日下午5時45分許，在
    其臺中縣豐原市○○○街230號6樓居處睡醒時，因未見被告
    己○○，乃撥打電話予被告己○○，未久被告己○○騎乘庚○○所有之上開機車返回上開居處，並向被告戊○○告以丙○○、庚○○遭被告丁○○載往觀音山公墓談論債務事宜，
    經被告戊○○與被告丁○○聯繫後，其方騎乘庚○○所有之
    上開機車搭載己○○前往觀音山公墓等情，此經被告戊○○
    、己○○供明在卷，互核相符，足見被告戊○○事先並不知
    悉被告丁○○於上開時地強行將庚○○、丙○○載往觀音山
    公墓，且未參與，尚難認被告戊○○此部分係與被告丁○○
    、乙○○、己○○共同基於犯意聯絡而為，因公訴人認此部
    分與被告戊○○上開論罪科刑部分係屬繼續犯之實質上一罪
    ，爰不另就此部分為無罪之諭知。被告丁○○有如犯罪事實
    欄所載前科並已執行完畢，有台灣高等法院被告前案紀錄表
    附卷可稽，其於五年內故意再犯本件有期徒刑以上之罪，為
    累犯，應依法加重其刑。
三、原審認被告4人均罪證明確，依刑法第28條、第302條第1項
    、第55條、第47條第1項、第41條第1項前段，刑法施行法第
    1條之1，並審酌被告丁○○僅因告訴人丙○○、庚○○積欠
    其九千餘元債務遲未清償，不思循正常管道解決，竟以上開
    方式剝奪告訴人丙○○、庚○○之行動自由，而被告乙○○
    、己○○係受邀參與，所犯情節較輕，另被告戊○○則於告
    訴人丙○○、庚○○遭強行載往觀音山公墓後始行參與，所
    犯情節較被告丁○○為輕，及被告丁○○、乙○○、己○○
    、戊○○犯罪之動機、目的、手段、對社會所生危害、告訴
    人丙○○、庚○○受害程度、被告等人事後已與告訴人丙○○、庚○○達成和解賠償渠等損害，與被告等人犯罪後均矢
    口否認犯行之態度等一切情狀，分別量處被告丁○○有期徒
    刑4月，被告戊○○有期徒刑2月，被告乙○○及己○○各拘
    役50日，並均諭知易科罰金之折算標準，認事用法並無違誤
    ，量刑亦稱妥適。被告4人上訴意旨，均以否認犯行，指摘
    原判決不當，均無足採，均應予駁回。末查，被告乙○○、
    己○○2人前均未曾受有期徒刑以上刑之宣告，有臺灣高等
    法院被告前案紀錄表在卷可稽，其2人僅係陪同丁○○前往
    ，且當時其2人均有孕在身，實際上均由丁○○動手強押告
    訴人2人上車，嗣後並由丁○○恐嚇、戊○○毆打告訴人等
    ，乙○○、己○○2人在本案所為尚屬輕微，且已與告訴人
    等達成和解，有和解書附卷（偵卷第35頁）可稽，本院因認
    其2人所宣告之刑，以暫不執行為適當，就其2人部分併予諭
    知緩刑2年，以啟自新。另被告丁○○係累犯，被告戊○○
    現因幫助恐嚇取財罪經臺灣臺中地方法院檢察署檢察官提起
    公訴（97年度偵字第20383號，參其前案紀錄表），且其2人
    犯罪情節較重，自不得或不宜諭知緩刑，併此敘明。
據上論結，應依刑事訴訟法第368條，刑法第74條第1項第1款，
判決如主文。
本案經檢察官甲○到庭執行職務。
中    華    民    國    98    年    1     月    20    日
            刑事第十庭  審判長法  官  林  照  明
                              法  官  蔡  名  曜
                              法  官  郭  瑞  祥
以上正本證明與原本無異。
如不服本判決應於收受送達後十日內向本院提出上訴書狀，其未
敘述上訴之理由者，並得於提起上訴後十日內向本院補提理由書
（均須按他造當事人之人數附繕本）「切勿逕送上級法院」。
                              書記官  李  妍  嬅
中    華    民    國    98    年    1     月    20    日


司法院資訊處製作；財團法人民間司法改革基金會備份。
